臺北高等行政法院裁定
　　　　　　　　　　　　　　　　　　 95年度訴字第03817號
原　　　告　甲○○
被　　　告　國防部
代　表　人　乙○（部長）
訴訟代理人　徐克銘　律師
　　　　　　洪大植　律師
上列當事人間因眷舍事件，原告不服行政院中華民國95年9 月1
日院臺訴字第0950090569號訴願決定，提起行政訴訟。本院裁定
如下︰
主  文
原告之訴駁回。
訴訟費用由原告負擔。
　　理  由
一、本件原告於民國（下同）94年12月30日以其坐落臺南市明德
    新村168 號眷舍（下稱系爭眷舍），原受合法列管，陸軍總
    司令部（下稱陸總）政治作戰部僅憑一紙會勘報告書，將其
    變更為違建戶，註銷列管，損害其權益，乃向被告提出陳情
    請，查求明撤銷其不當處分云云。嗣經被告以95年1 月16日
    察宓字第0950000091號書函復原告後，原告復於95年2 月6
    日提出陳情，經被告以95年3 月28日勁勢字第0950004363號
    書函復原告。原告以陸總將不實之會勘報告書註銷列管眷舍
    ，對陸軍第八軍團司令部政戰部呈請准予列管不予核備，被
    告僅聽取陸總之詞，不予處理原告之陳情，有應作為而不作
    為之情事，提起訴願，經訴願決定不予受理，遂提起本件行
    政訴訟。
二、原告起訴意旨略以：原告之系爭眷舍原為列管有案之公物，
    遭陸總違法註銷列管後，被變更為違建戶，依訴願法第3 條
    第2 款後段規定，本件應為行政處分。陸總註銷原告系爭眷
    舍之處分有明顯違失，嗣經八軍團依法呈請恢復原告系爭眷
    舍列管，陸總卻拒不核備，明顯為公權力之濫用，被告95年
    3 月28日勁勢字第0950004363號書函指本件之訴願既經受理
    機關裁決不受理，故依行政程序法第173 條規定不處理本件
    ，以此阻擋原告請求處理陸總違法註銷原告眷舍之陳情，明
    顯違反行政院暨所屬各機關處理人民陳情案件要點第7 條及
    行政程序法第173 條之規定。被告未依法處理陸總違法註銷
    原告系爭眷舍之陳情，確有應作為而不作為，損害原告權益
    ，為此提起訴訟，請求判令被告恢復系爭眷舍之列管，並撤
    銷陸軍訓練作戰司令部66年1 月27日（66）宣和0202號令等
    語。
三、經查：
    (一)按行政訴訟法第4 條第1 項規定：「人民因中央或地方機
      關之違法行政處分，認為損害其權利或法律上之利益，經
      依訴願法提起訴願而不服其決定，或提起訴願逾三個月不
      為決定，或延長訴願決定期間逾二個月不為決定者，得向
      高等行政法院提起撤銷訴訟。」第5 條第1 項規定：「人
      民因中央或地方機關對其依法申請之案件，於法令所定期
      間內應作為而不作為，認為其權利或法律上利益受損害者
      ，經依訴願程序後，得向高等行政法院提起請求該機關應
      為行政處分或為特定內容之行政處分之訴訟。」茲所謂行
      政處分，依行政程序法第92條第1 項及訴願法第3 條3 項
      規定，係指中央或地方機關就公法上具體事件所為之決定
      或其他公權力措施而對外直接發生法律效果之單方行政行
      為而言，至行政機關所為單純事實之述或理由之說明，
      既不因該項述或說明而生何法律上之效果者，自非行政
      處分，人民即不得對之提起訴願（改制前行政法院44年判
      字第18號、62年裁字第41號著有判例參照）。又所稱「依
      法申請之案件」，係指人民依法有權請求行政機關為准駁
      之行政處分之謂，自須以有法律之明文規定者為限；至單
      純陳情、檢舉、建議或請求等，則不包括在內。職是，若
      無行政處分存在或非人民依法申請之案件，即不得據以提
      起訴願及行政訴訟；如原告仍提起撤銷訴訟或課予義務訴
      訟，均屬起訴不備要件。再按原告之訴，有起訴不合程式
      或不備其他要件者，行政法院應以裁定駁回之，行政訴訟
      法第107 條第1 項第10款均亦有明文。
    (二)本件原告係不服被告95年3 月28日勁勢字第0950004363號
      書函而提起訴願。查上開書函係針對原告之陳情而為，其
      內容略以：「主旨：台端致函部長陳情眷戶權益訴訟遭法
      院駁回，行政機關仍應依法處理疑義釐清案，請查照。說
      明一、依台端95年2 月6 日函辦理。二、台端訴求事項，
      以多次函覆並經下列單位調查審理在案：(一)國防部訴願審
      議委員會94年3 月2 日訴誠字第0940000171號函訴願決定
      不受理。(二)行政院91年10月4 日院臺訴字第0910089040號
      函訴願決定不受理。(三)89年8 月31日最高行政法院裁定駁
      回台端訴願請求，不予受理。三、本案既已循行政救濟程
      序處理完畢，依『行政程序法』第173 條規定：同一事由
      ，經予適當處理，並已明確答覆後，而仍一再陳情者，得
      不予處理；本部及陸軍司令部均秉持『依法行政』處理台
      端陳情案件，陳函所述事項恐涉有違法乙節，係對法規認
      知不同。四、本部爾後對台端陳情案件，依『行政程序法
      』將不再受理答覆，如不服處分請依『行政救濟』規定及
      程序辦理，以維權益。」等語，核其內容係將原告前因系
      爭眷舍事件提起行政救濟，業經最高行政法院以89年度裁
      字第1127號裁定駁回之處理經過通知原告，乃屬單純事實
      敘述及通知，並不因此發生任何之法律效果，自非行政處
      分。依首揭說明，原告自不得對之提起行政救濟。訴願決
      定以上開書函非屬行政處分，不予受理，即無不合，原告
      復對之提起行政訴訟，為不合法，應予駁回。至於陸總註
      銷系爭眷舍之列管，乃原告陳情之內容，並非訴願之標的
      ，不能混為一談。
    3 又行政院暨所屬各機關處理人民陳情案件要點第7 條固規
      定：「人民之陳情符合訴願法第八十條第一項：『提起訴
      願因逾法定期間而為不受理決定時，原行政處分顯屬違法
      或不當者，原行政處分機關或其上級機關得依職權撤銷或
      變更之。』之規定者，受理機關應依上開規定予以適當處
      理。」惟上開規定，就人民之陳情，僅屬促使行政機關發
      動職權之進行而已，尚非行政訴訟法第5 條所稱之「依法
      申請之案件」，自無應於法令所定期間內「應作為而不作
      為」之情形存在；何況被告就原告之陳情已予答復，業如
      前述，亦無「不作為」之情事；是本件原告以被告「應作
      為而不作為」為由提起課予義務訴訟，請求判令被告恢復
      系爭眷舍之列管，並撤銷陸軍訓練作戰司令部66年1 月27
      日（66）宣和0202號註銷系爭眷舍列管令，於法即有未合
      ，亦應予以駁回。
四、據上論結，本件原告之訴為不合法，依行政訴訟法第107 條
    第1 項第10款、第104 條、民事訴訟法第95條、第78條，裁
    定如主文。
中　　華　　民　　國　　96　　年　 　5　　月　 28  　 日
                       第七庭審判長法  官　李得灶
                                   法  官  林育如
                                   法  官  林玫君
上為正本係照原本作成。
如不服本裁定，應於送達後10日內向本院提出抗告狀（須按他造
人數附繕本）。
中　　華　　民　　國　　96　　年　 　5　　月　 28  　 日
    　　  　　　　　　　    　     書記官  蔡逸萱
